---
title: "Análise dos auditores das Cooperativas de Crédito em 2021"
author: "Ricardo Theodoro"
date:  "`r format(Sys.time(), '%d de %B de %Y')`"
output: 
  pdf_document:
    latex_engine: xelatex
    highlight: zenburn
    toc: true
    toc_depth: 3
geometry: left=2.5cm,right=2.5cm,top=2cm,bottom=2cm
header-includes:
  - \usepackage{fontspec}
  - \usepackage{graphicx}
  - \usepackage{float}
  - \usepackage{amsmath}
  - \usepackage[brazil]{babel}
  - \setmainfont{Times New Roman}
---

```{r setup, include = FALSE}
# incluse = FALSE - não exibe o código no texto

# aqui iremos adicionar as configurações do markdown

options(scipen = 6, digits = 4) # Transforma notação científica em número inteiro


knitr::opts_chunk$set(echo = TRUE)
```

## Introdução

Aqui iremos aprender a criar um relatório automatizado para análise de dados.

Além do que veremos neste *script*, você pode continuar estudando em [R Markdown Cookbook](https://bookdown.org/yihui/rmarkdown-cookbook/).

Neste *script* as análises e tratamentos não serão completas e detalhadas, serão apenas exemplos para que você possa criar seus relatórios utilizando os conhecimentos adquirios nas aulas passadas e, também, no decorrer desta.

## Objetivo

O objetivo deste *script* é analisar os dados que envolvem os auditores independentes das cooperativas de crédito brasileiras em 2021. Para isso, iremos utilizar os dados disponibilizados pelo Banco Central do Brasil (BACEN), contendo diversas informações sobre as característica destas cooperativas.

Nesta base de dados estão apenas as cooperativas de crédito que informaram seus auditores independentes ao BACEN em 2021, as que não informaram foram retiradas.


## Metodologia

Os pacotes utilizados estão listados no *chunk*^[Trecho de código que pode ou não ser exibido no relatório, assim como pode estar ativo ou não.] abaixo. Esse *chunk* não irá o código, apenas exibir seu conteúdo. Caso você não tenha algum destes pacotes instalado, estas linhas devem ser rodadas manualmente, antes de gerar o relatório.

```{r instalando_pacotes, eval = FALSE}
# eval = FALSE mostra o código, mas não roda

# Pacotes
install.packages("dplyr")
install.packages("glue")
install.packages("janitor")
install.packages("kableExtra")
install.packages("tidyselect")

```

### Importação e tratamento de dados

O primeiro passo para o tratamento da base é importar os dados, para isso vamos utilizar o *chunk* abaixo.

```{r importa_base}

# Importando a base
coop_cred_2021_auditores <-
  read.csv("data_raw/coop_cred_2021_auditores.csv") |>
  janitor::clean_names()

```

Como é possível observar, nossa base de dados possui `r ncol(coop_cred_2021_auditores)` variáveis, sendo elas: **`r names(coop_cred_2021_auditores) |> glue::glue_collapse(", ", last = " e ")`**.

Agora, vamos ver um resumo dos dados importados para escolhermos quais variáveis iremos utilizar e quais precisaremos tratar.

```{r resumo_dados, comment = NA}
# comment = NA  remove as '#' quando exibe os resultados

dplyr::glimpse(coop_cred_2021_auditores)

```

É possível observar que temos tanto variáveis categóricas (`chr`) quanto numéricas (`dbl` e `int`). Será preciso verificar se todas estão no formato correto. E, como nós não iremos utilizar todos os dados, então vamos selecionar apenas as colunas de interesse, que são:

```{r selecionando_colunas}

coop_cred_2021_auditores <- coop_cred_2021_auditores |>
   dplyr::select(cnpj, auditor_independente, big_four, uf,
                 numero_agencias, ativo_total, patrimonio_liquido,
                 filiacao)

```

Agora, vamos analisar as estatísticas descritivas das variáveis numéricas e verificar se estão no formato correto para uso:

```{r results = 'asis'}

coop_cred_2021_auditores |>
  dplyr::select(-cnpj) |>
  stargazer::stargazer(
    title = "Estatístias Descritivas das variáveis numéricas - pré-tratamento",
    summary = TRUE,
    iqr = TRUE,
    flip = TRUE,
    header = FALSE
  )
  
# Removemos o cnpj pois ele serve apenas para identificação

```

Aqui, podemos observar que nem todas as variáveis que contém números estão classificadas como numéricas, para isso precisamos transformá-las

```{r transformando_em_numericas}

# Primeira forma
coop_cred_2021_auditores$big_four <- as.numeric(coop_cred_2021_auditores$big_four)

# Segunda forma
coop_cred_2021_auditores <- coop_cred_2021_auditores |>
  dplyr::mutate(numero_agencias = as.numeric(numero_agencias))

```

Agora, rodamos novamente o código para obtermos as estatísticas descritivas das variáveis numéricas

```{r resumo_numerico_completo, results = 'asis'}

coop_cred_2021_auditores |>
  dplyr::select(-cnpj) |>
  stargazer::stargazer(
    title = "Estatísticas Descritivas das Variáveis Numéricas",
    summary = TRUE,
    iqr = TRUE,
    flip = TRUE,
    header = FALSE
  )

```


Agora iremos analisar as variáveis categóricas, da seguinte forma:

```{r resumo_quali, comment = NA}

# Função
resumo_categorica <- function(data, var) {
  teste <- tidyselect::enquo(var) |> rlang::as_name()
  
  data |>
    dplyr::group_by({{ var }}) |>
    dplyr::count() |>
    dplyr::arrange(-n) |>
    janitor::adorn_totals() |> 
    kableExtra::kable(format = "pipe", 
                      caption = glue::glue("Informações de {teste}"))
}

resumo_categorica(coop_cred_2021_auditores, auditor_independente) 

resumo_categorica(coop_cred_2021_auditores, filiacao)

resumo_categorica(coop_cred_2021_auditores, uf)

```


```{r tabela_prop_bigfour, echo = FALSE}

coop_cred_2021_auditores |> 
  janitor::tabyl(big_four) |> 
  kableExtra::kable(format = "pipe", 
                    caption = "Proporção de Cooperativas de Crédito 
                    Auditadas por Big Four")

```


Como podemos observar na tabela acima, das `r nrow(coop_cred_2021_auditores)` cooperativas da amostra, apenas `r nrow(coop_cred_2021_auditores |> dplyr::filter(big_four == 1))` são auditadas por uma empresa considerada *Big Four*.

### Correlação entre variáveis

Nesta parte iremos testar se existe ou não correlação entre as variáveis que iremos utilizar. Iremos testar tanto as variáveis qualitaticas (categóricas) quanto as quantitativas (numéricas), e as duas juntas. Pra isso iremos utilizar os testes $\chi^2$, **Pearson**, $R^2$, **covariância** e **correlação**.

 - Associação entre variáveis qualitativas ( $\chi^2$ e Pearson)

```{r chi_quadrado}

chisq_filiacao <- chisq.test(
  coop_cred_2021_auditores$big_four,
  coop_cred_2021_auditores$filiacao
)

print(chisq_filiacao)

chisq_uf <- chisq.test(
  coop_cred_2021_auditores$big_four,
  coop_cred_2021_auditores$uf
)

print(chisq_uf)

```

Como podemos observar nos resultados dos testes $\chi^2$ acima, o temos que os p-valores são de `r chisq_filiacao$p.value`, e `r chisq_uf$p.value`. Ou seja, menores que 0,05. Isso indica que existem diferenças de filiação e UF entre os grupos, auditados por *Big Four* e auditados por outras empresas.

Agora, para verificar se existem correlações entre as variáveis, temos que realizar o teste de *Pearson*



TESTAR GOF TESTE DE CORRELAÇÃO


 - Assocoação entre variáveis quantitativas (covariância e correlação)


```{r}

# Diferença entre grupos

chisq.test(
  coop_cred_2021_auditores$big_four,
  coop_cred_2021_auditores$patrimonio_liquido
)

chisq.test(
  coop_cred_2021_auditores$big_four,
  coop_cred_2021_auditores$ativo_total
)



# Correlação
cor(
  coop_cred_2021_auditores |> dplyr::filter(big_four == 0) |> dplyr::select(patrimonio_liquido),
  coop_cred_2021_auditores |> dplyr::filter(big_four == 0) |> dplyr::select(ativo_total),
  method = "pearson"
)

cor(
  coop_cred_2021_auditores |> dplyr::filter(big_four == 1) |> dplyr::select(patrimonio_liquido),
  coop_cred_2021_auditores |> dplyr::filter(big_four == 1) |> dplyr::select(ativo_total),
  method = "pearson"
)


# Covariância

cov(
  coop_cred_2021_auditores$patrimonio_liquido,
  coop_cred_2021_auditores$ativo_total
)


```


 - Associação entre variáveis qualitativas e quantitativas (r2)

```{r}
# R2
lm(patrimonio_liquido ~ big_four, coop_cred_2021_auditores) |> summary()

```


### Análise gráfica


```{r}

coop_cred_2021_auditores |>
   ggplot2::ggplot() +
   ggplot2::aes(x = patrimonio_liquido, y = big_four) +
   ggplot2::geom_point(colour = "#011e5a") +
   ggplot2::xlab("Patrimônio Líquido") +
   ggplot2::ylab("Big Four") +
   ggplot2::labs(title = "Relação PL x Big Four") +
   ggplot2::geom_smooth(method = "lm", se = FALSE)


```




